【裁判字號】    91,重訴,17
【裁判日期】    920403
【裁判案由】    毒品危害防制條例
【裁判全文】
臺灣臺北地方法院刑事判決                          九十一年度重訴字第一七號
    公  訴  人  臺灣臺北地方法院檢察署檢察官
    被      告  甲○○
    選任辯護人  郭登富律師
                張秀瑜律師
    被      告  丙○○
    選任辯護人  簡維能律師
                陳美華律師
右列被告因毒品危害防制條例案件，經檢察官提起公訴（九十年度偵字第一０三０二
號、第一四０二二號、第一五二七八號），及臺灣士林地方法院檢察署檢察官移
案審理（九十二年偵字第四三五號），本院判決如左：
    主  文
甲○○連續販賣第一級毒品，處無期徒刑，褫奪公權終身，扣案之第一級毒品海洛因
磚塊（合計淨重一千零六十一點七九公克、純度九十四．七三％、純質淨重一千零
五點八三公克），均沒收銷燬之；「話匣子禮盒」外包裝紙壹張、電子磅秤壹臺、中
型分裝夾鍊袋壹批，均沒收。
丙○○無罪。
    事  實
一、甲○○明知海洛因為毒品危害防治條例第二條第二項第一款所稱之第一級毒品，
    依同條例規定非經許可不得買賣，竟基於營利之概括犯意，連續透過戊○○（業
    經臺灣高等法院以九十一年度上訴字第一二五一號判處有期徒刑八年，現正上訴
    中）之引介，於民國九十年二月初某日起（農曆年後、九十年一月二十四日為農
    曆初一）至三月間止（檢察官載為一月、二月），在基隆市○○○○○道、八堵
    等地點，分別以新台幣（下同）五十萬元、九十五萬元（檢察官誤載為九十萬元
    ）及五十萬元之價格，向綽號「啟明」（又名「信宏」、「小陳」）之真實姓名
    年籍不詳之成年男子販入第一級毒品海洛因九兩三錢（一兩為三十七點五公克）
    、十八兩六錢及九兩三錢（均未扣案）；嗣又得知「啟明」處有新進第一級毒品
    海洛因磚待售，再承前營利之概括犯意，於同年五月十日與綽號「小龍」、「小
    帳」及「阿和」（又稱阿泥）等姓名年籍不詳之成年男子集資一百三十五萬元（
    甲○○出資三十萬元、「小龍」、「小帳」各出資二十萬、「阿和」出資六十五
    萬元），向「啟明」販入第一級毒品海洛因磚三塊，並指使不知情之同居女友乙○○（業經檢察官為不起訴處分）前往臺北縣林口鄉醒吾商專前，收受二名姓名
    年籍不詳之成年男子所交付，內藏有第一級毒品海洛因磚三塊之「話匣子禮盒」
    ，乙○○依指示於同日十四時三十分許，將該禮盒帶往甲○○位於臺北市○○街
    二八四巷十三弄四號四樓之一之租住處，正欲進入上址之中庭時，隨即為在場埋
    伏之法務部調查局臺北市調查處人員（下稱調查局）當場查獲，並扣得第一級毒
    品海洛因磚三塊（合計淨重一千零六十一點七九公克、純度九十四．七三％、純
    質淨重一千零五點八三公克）、「話匣子禮盒」外包裝紙及在上址甲○○租住處
    查扣電子磅秤一臺、中型分裝夾鍊袋一批。
二、案經法務部調查局臺北市調查處報告臺灣臺北地方法院檢察署檢察官偵查起訴。
    理  由
壹、有罪部分：
一、訊據被告甲○○坦承於右揭事實欄所述時、地販入第一級毒品海洛因之行為，惟
    矢口否認有意圖營利販賣第一級毒品海洛因之犯行，辯稱：毒品係其與朋友共同
    出資買來吸食用，因一次購入數量多時，可減少被查獲之風險及價錢較低，並無
    意圖營利及販賣毒品云云。經查：
（一）、被告甲○○自九十年二月初起至三月底止透過戊○○向綽號「啟明」之人三
        次販入第一級毒品海洛因之事實，迭經被告甲○○於調查局訊問時（見九十
        年度偵字第一０三０二號卷第二至五頁）、偵查中（九十年度偵字第八七五
        八號卷九十年五月二十四日檢察官訊問筆錄）及本院調查中坦承不諱；而戊○○因另涉犯毒品危害防制條例案件，於九十年四月十三日十四時許在臺北
        市○○街二八四巷十三弄附近為調查局查獲，並在其身上扣得正欲攜往被告
        甲○○吳興街租住處，供被告甲○○驗貨之第一級毒品海洛因七公克（驗後
        淨重六．０八公克）等事實，業經被告甲○○於本院九十年訴字第六四四號
        戊○○毒品危害防制條例案件中作證時陳稱：「那天被告（戊○○）有聯絡
        我說要來找我，我說我要買一件九兩，他說他要先拿樣本來給我看，但他半
        路上就被抓到了」等語綦詳，戊○○於上開時、地被查獲時所扣得毒品經檢
        驗後為第一級毒品海洛因（純度六十三．０五％、純質淨重六．０八公克）
        亦有卷附法務部調查局鑑定通知書一紙附卷可稽。核證人戊○○於調查局訊
        問時陳稱：「今（九十）年三月初，我亦曾仲介沈某（長剛）以新台幣五十
        萬元之代價向『小陳』購買海洛因一小件」、「．．，我仲介甲○○以新台
        幣九十五萬元之代價向前述綽號『小陳』之男子購買七百公克之海洛因．．
        」等語，於偵查中又陳稱：「（問你說你替甲○○介紹向『小陳』買『海』
        三次？）是」等語，於本院調查時陳稱：「（問你有無介紹甲○○向啟明買
        毒品？）甲○○找『啟明』我有幫他找『啟明』，我有幫他找二、三次」等
        語，與被告甲○○於本院調查時自白其曾透過戊○○向「啟明」之人購買第
        一級毒品海洛因三次之供詞大致相符合，應堪以採信，而被告甲○○所稱之
        「啟明」及戊○○上開所稱「小陳」之人應僅係販售毒品者之代稱，雖於調
        查局、偵查及本院中數次陳述所稱有所不同，但不影響其等向真實姓名不詳
        者購入第一級毒品犯行之認定。另被告甲○○於本院審理時雖翻異前詞辯稱
        ：「這三次（按指查獲前之三次）都是與朋友合夥買的，我確實是與『小龍
        』、『阿帳』、『阿和』之人合夥購買的，我與他們合資買，每次都是」等
        語。惟查，被告甲○○就同一事實之陳述，有關與「小龍」、「阿帳」、「
        阿和」之人合買之辯詞係於本院審理中初次出現，被告甲○○於調查局並未
        提及合夥購買之事，且調查局訊之其有關本件被查獲時與「小龍」、「小帳
        」合資購買毒品之事時其供稱：「這是第一次找他們二人合資購毒」等語（
        見偵字第一０三０二號卷第四頁），雖其在另案戊○○所涉違反毒品危害防
        制條例案件檢察官偵查時供稱：「（查獲前三次）我和朋友合買自用」、「
        （朋友姓名）『小龍』、『阿文』」等語（見偵卷第八七五八號九十年五月
        二十四日筆錄），被告甲○○於本院審理中之辯詞顯與其在調查局之辯詞及
        另案偵查中之供詞均不符合，所辯應係臨訟杜撰，目的在自圓其合購毒品供
        自己施用之辯詞，自不能採信。
（二）、被告甲○○於九十年五月十日與綽號「小龍」、「小帳」及「阿和」等姓名
        年籍不詳之成年男子集資一百三十五萬元，再向「啟明」販入第一級毒品海
        洛因磚三塊，並由不知情之乙○○將以「話匣子禮盒」所裝之海洛因攜往被
        告甲○○位於臺北市○○街二八四巷十三弄四號四樓之一之租住處之事實，
        業據被告甲○○於調查局訊問時、偵查中及本院調查時自承不諱，並有證人
        乙○○於調查局、偵查中及本院調查時之證詞足按，被告甲○○被查獲時所
        扣得三塊磚狀物品，為第一級毒品海洛因（合計淨重一千零六十一點七九公
        克、純度九十四．七三％、純質淨重一千零五點八三公克），並有偵查（九
        十年度偵字第一五二七八號）卷附法務部調查局鑑定通知書一紙可稽。
（三）、被告甲○○雖一再辯稱所販入之第一級毒品海洛因係供自己施用云云，惟查
        ，被告甲○○自九十年二月初某日起至五月十日為警查獲時止，其間所販入
        之第一級毒品海洛因以一兩十錢，一兩三十七點五公克計算共計販入二四五
        六．七九公克，本院於調查中函訊法務部調查局有關人體施用第一級毒品海
        洛因之數量值，該局以九十一年十一月四日調科壹字第０九一００七一九三
        五０號函稱：「經查閱英國藥學協會所編之”ＣＬＡＲＫＥ'ＩＳＯＬＡＴ
        ＩＯＮ ＡＮＤ  ＩＤＥＮＴＩＦＩＣＡＴＩＯＮ  ＯＦ  ＤＲＵＧＳ”乙
        書所載，海洛因之人體劑量為每四小時施用五至十毫克，而該扣案之海洛因
        純質淨重為一００五．八三公克，若依前揭最大施用劑量（每四小時施用十
        毫克）計算，約可供一人施用一００五八三次，約四十五年」等語，又法務
        部調查局於前函同時檢附「九十年上半年國內主要毒品買賣平均價格表」（
        下稱價格表），依被告甲○○之進貨數量及價格比較，其進貨平均每公克約
        一三四三．二二元（三百三十萬元除以二四五六．七九公克＝一三四三．二
        二元），核法務部調查局之毒品買賣「價格表」所示九十年上半年大盤平均
        最低價每公克約一三五七．一四元（九十五萬元除以七百公克＝一三五七．
        一四元），足見被告甲○○販入第一級毒品之價格係同一時期大盤之最低價
        格，且依前開調查局檢附之研究資料，其在短短三個月間即販入約足供一個
        施用毒品之人以最大量施用可施用四十五年以上（按若依法務部調查局之資
        料，計算被告販入之毒品總數，足供一個施用毒品之人以最大量施用達一百
        十年之久，即使不算本案查扣之前所販入之毒品數量，僅算其被查扣之毒品
        ，經與共同販入者依出資比列分配後，被告依出資比列可得全部毒品約五分
        之一，亦足供一個施用毒品之人以最大量施用達九年之久）之毒品。次按第
        一級毒品海洛因為政府查禁甚嚴，市場上取得不易，尤其毒品危害防制條例
        經總統於八十七年五月二十日公布，同月二十二日施行以後，販賣第一級毒
        品依該法第四條第一項處死刑或無期徒刑，處無期徒刑者得併科新台幣一千
        萬元以下罰金之重罪，但依同條例第十條、第二十條之規定施用第一級毒品
        犯行，僅處以六月以上五年以下有期徒刑之罪，且在三犯前又有觀察勒戒、
        強制戒治等保安處分，而免除刑罰。被告曾於八十二年八月間因肅清煙毒條
        例案件經本院判處三年二月，又於八十五年四月間因違反麻醉藥品管理條例
        案件經本院判處有期徒刑三月，有臺灣高等法院檢察署刑案紀錄簡覆表可按
        。被告甲○○多次涉犯毒品案件，當深知販賣第一級毒品海洛因所應負之重
        刑，且知一旦被查獲，對於販賣行為如何不留證據並規避刑責。若其僅係為
        供自己施用毒品為能減低費用而販入，並無營利意圖，實無必要甘冒被查獲
        大量毒品，因而可能涉犯販賣毒品重罪之刑責，此一罪刑風險，與施用毒品
        刑責顯不相當，且其所販入之數量大到足供其施用四十五年以上（本案全數
        毒品總數則達一百十年），亦顯孛一般施用者通常為施用而購入之數量，綜
        上，被告甲○○以大盤最低價每公克一三四三．二二元販入大量之第一級毒
        品海洛因，顯非供自己施用，核與「價格表」第一級毒品海洛因在市場上可
        販售價格（九十年初）為中盤最低價每公克二九八六．六六元，小盤最低價
        每公克五六００元，比較其間利差，又有扣案可供販賣毒品使用之電子磅秤
        一臺、中型分裝夾鍊袋一批足按，故被告甲○○大量販入第一級毒品海洛因
        ，自係意圖營利而為。本件事證明確，被告甲○○之犯行堪以認定，應依法
        論科。
二、按販賣毒品罪，係行為人明知其為毒品，意圖販賣營利，而將毒品購入或賣出，
    有一於此，不必二者兼備，其犯罪即屬完成，此與意圖販賣而持有毒品罪，係指
    行為人以意圖販賣營利以外之原因而持有毒品，其後始起意營利販賣者（例如因
    為他人之贈與或寄藏而持有，嗣後始起意為販賣者而言），並不相同。因此，所
    謂販賣毒品者，並不以販入之後，復行賣出為必要條件，只要以營利為目的，將
    毒品購入或賣出，有一於此，其犯罪就已經完成，故不論販入或賣出之行為，皆
    屬販賣行為之一部分，最高法院八十八年度台上字第二三九八號、九十年度台上
    字第一二０四號、九十一年度台上字第一一四三號均採同一見解。再者，販賣海
    洛因毒品之行為，無一定之公定價格（屬於市場變動性所生之浮動價格），一般
    亦非公然交易，無論係瓶裝或紙包抑或其他方式之包裝，均可以為任意分裝增減
    其重量或份量，且每次買賣之價格亦各有差異，隨供需雙方之資力或關係之深淺
    或需求之數量、貨源之充裕與否、販賣者對於資金之需求如何即殷切與否以及各
    階段政府查緝之態度，進而為各種之風險評估，而有各種不同之標準，並非一成
    不變（同前項價格表）。大盤毒品販賣者可從中盤、小盤不同買受者之各種『價
    差』或係『量差』（即加入不同成分之物質，以減低純度、增加重量）中謀取暴
    利之方式或有差異，然其為圖利益而為非法販賣行為，則無二致。本案被告甲○○雖矢口否認販賣第一級毒品海洛因之行為，就前開查獲之海洛因，雖尚無證據
    證明其已有對外販售之具體行為，然被告甲○○所販入之毒品數量甚鉅，與之一
    般施用者之用量，要屬懸殊，被告當係為意圖營利（賺取價差、量差）而販入，
    並伺機出售。次按海洛因屬於毒品危害防制條例第二條第二項第一款所規定之第
    一級毒品。被告甲○○基於意圖營利而販入海洛因，核其所為係犯毒品危害防制
    條例第四條第一項之販賣第一級毒品罪。至於被告甲○○自販入後，其後繼續性
    之持有，屬於行為之繼續，其販賣毒品前後之持有毒品行為，即應為販賣之高度
    行為所吸收，均不另論罪。被告甲○○與綽號「小龍」、「小帳」、「阿和」之
    人雖合資購入毒品惟彼此間仍係基於各別販賣之犯意為之，不能論以共同正犯。
    被告甲○○前揭販賣第一級毒品海洛因之犯行，時間緊接，犯罪構成要件相同，
    顯係基於概括犯意為之，應論以連續犯之一罪，並加重其刑，惟死刑、無期徒刑
    部分不加重之。爰審酌販賣行為乃煙毒禍害之源，其源不斷，則流毒所及，非僅
    多數人之生命、身體受其侵害，并社會、國家之法益亦不能免，為害之鉅，當非
    個人一己之生命、身體法益所可比擬，而被告甲○○在四個月期間內連續四次購
    入大量之第一級毒品海洛因，供販賣用以圖利之動機、所用手段、方式，暨其為
    牟取暴利而販入第一級毒品海洛因，嚴重戕害國民之身心健康，危害社會非輕，
    犯後無悔意之態度等一切情狀，量處如主文所示之刑，並宣告褫奪公權終身。扣
    案第一級毒品海洛因磚三塊（合計淨重一千零六十一點七九公克、純度九十四．
    七三％、純質淨重一千零五點八三公克），均係查獲之毒品，應依毒品危害防制
    條例第十八條第一項前段規定，宣告沒收銷燬之。其餘扣案之分裝袋一批、電子
    磅秤一臺等物，雖被告於本院調查時否認為其所有，惟均在其居所查獲，且被告
    於警、偵訊中均供稱磅秤及分裝袋為其購得海洛因後秤重與分裝所用，為其所有
    等語明確（見偵字第一○三○二號卷第五頁、三十頁），顯見該案物品應為被告
    所有，為供販賣時分裝毒品所用，另「話匣子禮盒」外包裝紙一張，為被告甲○○販入毒品時掩飾之用，經交付後應為被告甲○○所有，均應依同條例第十九條
    第一項規定宣告沒收。
貳、無罪部分：
一、公訴意旨略以：被告丙○○明知被告甲○○與綽號「阿和」（丙○○稱之為「阿
    泥」）係販賣第一級毒品海洛因之人，竟仍受僱於「阿和」，多次以每次二千元
    之代價自甲○○之住處搬運第一級毒品海洛因，並將毒品交付予「阿和」，嗣調
    查人員於同年五月十日十四時三十分許逮捕甲○○時，依甲○○之供述，循線逮
    捕正在上址對面便利商店等候之丙○○，始知上情。因認被告丙○○涉犯毒品危
    害防治條例第四條第一項之運輸（檢察官誤載為「搬運」）第一級毒品罪嫌云云
    ，公訴人認被告涉犯前開罪嫌僅以被告丙○○之「部分」自白為其唯一之論據。
二、按犯罪事實應依證據認定之，無證據不得推定其犯罪事實；不能證明被告犯罪者
    ，應諭知無罪之判決，刑事訴訟法第一百五十四條、第三百零一條第一項分別定
    有明文。又事實之認定，應憑證據，如未能發現相當證據，或證據不足以證明，
    自不能以推測或擬制之方法，以為裁判基礎；認定犯罪事實所憑之證據，雖不以
    直接證據為限，間接證據亦包括在內；然而無論直接或間接證據，其為訴訟上之
    證明，須於通常一般之人均不致有所懷疑，而得確信其為真實之程度者，始得據
    為有罪之認定。最高法院四十年臺上字第八六號、七十六年度臺上字第四九八六
    號著有判例可資參照。次按被告之自白，非出於強暴、脅迫、利誘、詐欺、違法
    羈押或其他不正之方法，且與事實相符者，得為證據。被告之自白，不得作為有
    罪判決之唯一證據，仍應調查其他必要之證據，以察其是否與事實相符，刑事訴
    訟法第一百五十六條定有明文。（最高法院七十三年台上字第五六三八號判例參
    照）
三、訊據被告丙○○堅詞否認有運輸第一級毒品海洛因犯行，辯稱：其係以駕駛計程
    車為業，被告甲○○交給其物品均有包裝，其不知道裡面是毒品，係真實姓名不
    詳之成年男子「阿泥」從九份其排班處所叫其至臺北被告甲○○吳興街住處收貨
    為「阿泥」至臺北拿貨有二、三次，每次來回均取二千元車資，取貨後再以手機
    與「阿泥」聯絡，「阿泥」再來取貨等語。經查：
（一）、檢察官起訴用以證明被告丙○○犯罪之證據為，被告丙○○之「部分」自白
        ，惟查偵查卷內，被告丙○○於調查局訊問時供稱：「我只負責接應『阿泥
        』來回台北、九份而已，『阿泥』每次皆付我新台幣二千元之車資」、「至
        於該東西為何，我並不知道」等語，於偵查中供稱：「確是『阿泥』叫我幫
        他拿的」、「（你知道沈某在賣毒品？）不知道」、「（問交付什麼東西給
        『阿泥』？）我不清楚，他東西都是包起來」等語，足見被告丙○○雖承認
        曾替「阿泥」之人至被告甲○○處取貨、交錢之事，惟仍堅詞否認明知所交
        付之物品為毒品，則難認被告丙○○就檢察官起訴之「運送」第一級毒品犯
        行，有任何之自白。
（二）、被告甲○○於調查局訊問時、偵查中及本院調查時均供稱：丙○○不知道其
        所交付之物為第一級毒品海洛因，其均告訴被告丙○○係朋友交給「阿泥」
        的，因其本身用毒品均不讓別人知道等語，本院審理中被告丙○○聲請本院
        調查證人，經傳訊證人丁○○、己○○等人均證稱被告丙○○係其等在瑞芳
        火車站排班之計程車司機，該等人均曾載過「阿泥」之人等語，又有卷附被
        告丙○○所提出之基隆市營業小客車駕駛人執業登記證在卷可按，足證被告
        丙○○所辯其係計程車駕駛，在基隆市瑞芳排班，載送「阿泥」之人，且不
        知「阿泥」叫其至被告甲○○取運之物係毒品等語為實在。
（三）、檢察官不能僅以被告丙○○之自白認定被告犯罪，已如上述，況本件查閱偵
        查全卷，無任何被告丙○○就犯罪事實為自白之內容，又查無任何證據足證
        被告丙○○於載送被告甲○○交付之已包裝毒品時，「明知」所載送之物品
        係毒品，被告丙○○所為即欠缺運輸第一級毒品之主觀犯意，與犯罪構成要
        件不合，本院辯論終結前公訴檢察官亦未舉出其他足以證明被告丙○○「明
        知」運輸第一級毒品之犯罪證據，或指出證明方法，被告丙○○之犯罪嫌疑
    自有不足，不能證明被告丙○○犯罪，應為無罪判決之諭知。
、併辯部分：
一、臺灣士林地方法院檢察署檢察官移送併案審理意旨略以：被告甲○○於九十一年
    九月七日至同年十月二十九日間在臺北市、臺北縣不詳地點，連續販賣第一級毒
    品海洛因及第二級毒品安非他命等事實，因認被告甲○○涉犯毒品危害防制條例
    第四條第一項、第二項之罪嫌云云。
二、訊之被告甲○○堅詞否認有販賣第一級、第二級毒品犯行，辯稱：錄音譯文中是
    其所說的話，因朋友詢問有無毒品，因當時買不到，並無販賣等語。按犯罪事實
    應依證據認定之，無證據不得推定其犯罪事實，又不能證明被告犯罪者，應諭知
    被告無罪之判決，刑事訴訟法第一百五十四條、第三百零一條第一項分別定有明
    文。又毒品危害防制條例第四條第一項所謂販賣第一級毒品罪，並不以販入之後
    復行賣出為構成要件，如以營利為目的，將毒品購入或將之賣出，有一於此，其
    犯罪即告完成，最高法院八十九年度台上字第一六八０號判決採同一見解。經查
    ：移送併辦卷內被告甲○○以0000000000號行動電話與友人之聯絡通
    訊之監聽譯文內容雖有「軟的」、「硬的」、「整塊」等形容毒品數量之用語，
    及在被告甲○○租承位於臺北市○○○路○段四五０號三樓之住處，查獲分裝袋
    十三包、電子秤一臺等物，但此均無法證明被告有販賣毒品犯行，於本院審理期
    間，檢察官就此部分犯行，亦未舉證證明，是不能證明被告此部分犯罪，本院無
    從併予審理，應退由檢察官另行依法處理，附此敘明。
據上論斷，應依刑事訴訟法第二百九十九條第一項前段、第三百零一條第一項，毒品
危害防制條例第四條第一項、第十八條第一項、第十九條第一項，刑法第十一條前段
、第五十六條、第三十七條第一項，判決如主文。
本案經檢察官陳清茂到庭執行職務
中    華    民    國      九十二       年       四        月    三      日
                                      臺灣臺北地方法院刑事第九庭
                                       審判長法官   盧  彥  如
                                             法官   黃  雅  君
                                             法官   王  綽  光
右正本證明與原本無異。
如不服本判決，應於判決送達後十日內，向本院提出上訴狀。
                                          書記官    潘  惠  梅
中    華    民    國      九十二       年       四        月    四      日
附錄本案論罪科刑法條：
毒品危害防制條例第四條
製造、運輸、販賣第一級毒品者，處死刑或無期徒刑；處無期徒刑者，得併科新臺幣
一千萬元以下罰金。
製造、運輸、販賣第二級毒品者，處無期徒刑或七年以上有期徒刑，得併科新臺幣七
百萬元以下罰金。


司法院資訊處製作；財團法人民間司法改革基金會備份。
